【裁判字號】    90,訴,855
【裁判日期】    901012
【裁判案由】    違反森林法等
【裁判全文】
臺灣臺北地方法院刑事判決                            九十年度訴字第八五五號
    公  訴  人  臺灣臺北地方法院檢察署檢察官
    被      告  戊○○
右列被告因違反森林法案件，經檢察官聲請簡易判決處刑（九十年度偵字第九四七七
號），本院適用通常程序審理，判決如左：
    主  文
戊○○連續竊取森林副產物，為搬運贓物，使用車輛，處有期徒刑捌月，併科罰金新
台幣捌仟元，罰金如易服勞役，以新台幣玖佰元即銀元佰元折算壹日；緩刑年，
緩刑期內付保護管束。扣案之鋸子壹把沒收之。
    事  實
一、戊○○意圖為自己不法之所有，基於概括之犯意，自民國九十年四月十一日至同
    年月十三日止，每日上午九時起，駕駛車牌號碼ＦＪ─八一三一號自小貨車，持
    客觀上可作為凶器之鋸子一把，前往台北縣新店市○○段大粗坑小段第一四六之
    二、一四六之六、九二之九地號由丁○○、丙○○○、乙○○○所共有之林地，
    連續竊取森林副產物蛇木後，裝載於上開自小貨車載運至台北縣新店市○○路一
    七七號住處庭院，擬加工後載運送至花市出售圖利，共計砍伐上開土地上之蛇木
    四十棵，價值新台幣（下同）四千元。嗣於九十年四月十三日晚間六時許，戊○○於駕駛上開自小貨車運送竊得之蛇木時，為警於台北縣新店市○○段大粗坑小
    段（即距新店市○○路一九號上山約一‧五公里處）查獲，並扣得其所有供竊取
    蛇木用之鋸子一把。
二、案經台北縣警察局新店分局報請臺灣台北地方法院檢察署檢察官聲請簡易判決處
    刑，本院適用通常程序審理。
    理  由
一、右揭事實，業據被告戊○○於本院審理時自白不諱，核與告訴代理人（處刑書誤
    載為告訴人）甲○○於警訊時指訴情節相符，並經證人丁○○、丙○○○於本院
    審理時證述綦詳，另證人即丙○○○之夫林耀德亦到庭證稱：「這塊土地是我太
    太的名義與別人共有，先前委託甲○○父親幫我們管理看守，後來甲○○的父親
    死亡，就由王定福繼續幫忙看管」、「（問：你是否有同意被告去砍伐林地？）
    沒有。我也不認識被告」等語（見本院九十年九月二十五日審判筆錄），復有照
    片九幀、贓物保管單一紙及鋸子一把扣案可憑。又依卷附據土地登記謄本影本記
    載，上開地號土地地木為「林」，使用分區為「山坡地保育區」，而被告所竊取
    蛇木之價值，每顆為一百元，共計四千元之事實，亦經告訴代理人甲○○於警訊
    證述在卷，核被告上開自白應與事實相符，自可採為證據。本件事證明確，被告
    犯行洵堪認定，應予依法論科。
二、核被告所為，係犯森林法第五十二條第一項第六款之為搬運贓物使用車輛竊取森
    林副產物罪。又按森林法上開規定係刑法第三百二十一條第一項第三款之特別規
    定，依特別法優於普通法之法律競合關係，應依森林法上開規定論處。被告先後
    三次犯行，均時間緊接，犯構成要件相同之罪名，顯係基於概括犯意反覆為之，
    應依連續犯之規定，以一罪論，並加重其刑。爰審酌被告因一己私利，罔顧森林
    生態保育而有此犯行，攜帶客觀上可供作凶器使用之鋸子一把做為工具及砍伐手
    段、所得之利、對生態環境所為之破壞，及犯罪後仍能坦承犯行，態度尚稱良好
    等一切情狀，量處有期徒刑八月。又被告所竊取之蛇木，價值四千元，爰依森林
    法第五十二條第一項規定，以上述價值贓額，併科該贓額二倍即八千元之罰金，
    罰金部分並諭知易服勞役之折算標準，以資懲儆。至於扣案之鋸子一把係被告所
    有供犯罪所用之物，併依刑法第三十八條第一項第二款規定宣告沒收；另被告所
    有供犯罪所用之自用小貨車一部，據被告供稱：「平時另有用途，用來載貨使用
    ，此次是因為要搬運蛇木才用該車」等語（見上開審判筆錄），參酌本件被告犯
    罪手段、所得之利，及該自小貨車價值，爰因比例原則，認不予宣告沒收為適當
    ，併予敘明。末查被告固曾於八十五年間因違反森林法案件，經台灣板橋地方法
    院判處有期徒刑八月，緩刑三年，緩刑期滿未撤銷緩刑，刑之宣告失其效力，即
    未曾受有期徒刑以上刑之宣告，有臺灣高等法院檢察署刑案紀錄簡覆表可稽，被
    害人於本院審理時亦均表示盜取林木價值低、亦無追究之意等語（見本院上開審
    判筆錄），其經過此次偵查、審判程序及刑之宣告，當知所警惕，而無再犯之虞
    ，本院因認其所受之宣告刑以暫不執行為適當，爰併宣告緩刑三年。然為確實督
    促被告於緩刑期間戒絕劣習，並協助其有正確法律觀念，爰併依法宣告於緩刑期
    內付保護管束，俾由觀護人提供各種有效且必要之協助，以期發揮附條件緩刑刑
    事政策之立法意旨。
據上論斷，應依刑事訴訟法第四百五十二條、第二百九十九條第一項前段，森林法第
五十二條第一項第六款，刑法第十一條前段、第五十六條、第四十二條第二項、第三
十八條第一項第二款、第七十四條第一款、第九十三條第一項，現行法規所定貨幣單
位折算新臺幣條例第二條，罰金罰鍰提高標準條例第二條前段，判決如主文。
本案經檢察官林淑玲到庭執行職務
中      華      民      國    九十      年      十      月     十二     日
                                      臺灣臺北地方法院刑事第八庭
                                          法  官  胡宏文
右正本證明與原本無異。
如不服本判決，應於判決送達後十日內向本院提出上訴狀(應抄附繕本)。告訴人
或被害人如對於本判決不服者，應具備理由請求檢察官上訴，其上訴期間之計算
係以檢察官收受判決正本之日期為準。
                                          書記官  劉穗筠
中      華      民      國    九十      年      十      月     十七     日
附本案論罪科刑依據之法條：森林法第五十二條第一項第六款
森林法第五十二條
竊取森林主、副產物而有左列情形之一者,處六月以上五年以下有徒刑,併科贓額二倍
以上五倍以下罰金:
一、於保安林犯之者。
二、依機關之委託或其他契約,有保護森林義務之人犯之者。
三、於行使林產物採取權時犯之者。
四、結夥二人以上或僱使他人犯之者。
五、以贓物為原料,製造木炭、松節油、其他物品或培植菇類者。
六、為搬運贓物,使用牲口、船舶、車輛,或有搬運造材之設備者。
七、採掘、毀損、燒燬成隱蔽根株，以圖罪跡之湮滅者。
八、以贓物燃料，使用於礦物之採取，精製石灰、磚、瓦或其他物品之製造者。
前項未遂犯罰之。
第一項第五款所製物品，以贓物論，並沒收之。


司法院資訊處製作；財團法人民間司法改革基金會備份。
